【裁判字號】    92,簡上,361
【裁判日期】    921211
【裁判案由】    損害賠償
【裁判全文】
臺灣臺北地方法院民事判決                        九十二年度簡上字第三六一號
    上  訴  人  秦祖誠即獨家報.
    訴訟代理人  王柏棠律師
                崔百慶律師
    複代理人    蔡文玲律師
    上  訴  人  乙○○
    被上訴人    台灣速霸路股份有限公司
    法定代理人  甲○○○
    訴訟代理人  丙○○
                丁○○
當事人間請求損害賠償事件，上訴人對於中華民國九十二年四月十日本院台北簡易庭
九十一年度北簡字第二二五六七號第一審判決提起上訴，本院於九十二年十一月二十
七日言詞辯論終結，判決如左：
    主  文
原判決關於命上訴人連帶給付超過新台幣肆拾萬玖仟貳佰玖拾玖元，及自民國九十一
年十二月二十一日起至清償日止，按年息百分之五計算之利息部分，及該部份假執行
之宣告，暨訴訟費用之裁判均廢棄。
右開廢棄部分，被上訴人在第一審簡易之訴及其假執行之聲請均駁回。
其餘上訴駁回。
第一、二審訴訟費用由上訴人連帶負擔四分之三，餘由被上訴人負擔。
    事  實
甲、上訴人方面：
壹、上訴人秦祖誠即獨家報導周刊雜誌社部分
一、聲明：
（一）原判決廢棄。
（二）被上訴人第一審之訴及其假執行之聲請均駁回。
二、陳述：除與原審判決書所載者相同茲予引用外，補稱：
（一）系爭車輛於本事件發生前，自民國九十一年十月十五日至同月二十三日，除該
      月二十日外，每天均經由不同之記者試乘，而因每人之駕駛習慣不同，對車輛
      本已極易造成損害，另依曾試駕該車之記者之經驗，系爭汽車之煞車及輪胎確
      有瑕疵，故上訴人乙○○發生車禍是否與該瑕疵有關？是否非因可規責於訴外
      人乙○○之事由而發生前車禍，在在均有疑問。
（二）系爭汽車於本事件發生前，業經多位記者試駕，且其行駛之總距離並已近一千
      哩，顯非所謂全新車輛，且用以試乘之車輛本極易耗損，該汽車連保險公司都
      得拒保，顯見其風險極大，故其市場交易價格根本無法與未提供試駕之新車相
      提並論，故供展示之商品最後只能於流行期間結束後，以至多五折之價格出售
      ，對於僅提供消費者觀覽之商品，其價格之貶抑已如此巨大，更何況早經各方
      記者以各種方式試駕致造成耗損之系爭汽車？故原判決認定該車受有交易貶值
      損失云云，顯有違誤。
三、證據：援用原審之立證方法外，並提出超越車迅雜誌有關係系爭汽車報導影本一
    份。
貳、上訴人乙○○部分
一、聲明：
（一）原判決廢棄。
（二）被上訴人第一審之訴及其假執行之聲請均駁回。
二、陳述：除與原審判決書所載者相同茲予引用外，補稱：其並未不當駕駛，車子的
    性能本身即有問題，且試乘車是以車價的五成到八成出售，上訴人以新車價格計
    算，顯不合理。
乙、被上訴人方面：
一、聲明：駁回上訴。
二、陳述：除與原審判決書所載者相同茲予引用外，補稱：
（一）獨家報導雜誌定期刊載各廠牌新車輛之各種報導，而其報導內容中多屬對各車
      型之加速感覺、換檔難易等有所著墨，豈是未實際駕駛車輛所作之報導？且本
      件行車事故發生當時，除駕駛之報導記者即訴外人乙○○外，尚有上訴人所屬
      之攝影人員一名同行，在在顯示係在為上訴人執行報導獨家試駕之職務工作無
      疑，且該二員竟違背上訴人所謂作業方式，亦足認上訴人對其二人之行為未盡
      監督之責。
（二）上訴人指系爭車輛之煞車及輪胎確有瑕疵，實為誤謬。蓋該報導系已被上訴人
      公司所有之三種車型做比較Ｓｔｉ車型（售價約一百五十萬）ＷＲＸ４ＡＴ（
      售價一百一十萬）ＷＲＸ５ＭＴ（售價一百零五萬）。因售價不同所作配備調
      整，因而導致所測結果不同，三車中系爭車輛之性能表現相對較弱，原本就是
      意料中的事。惟系爭車輛之安全性能並不遜於他廠牌之車輛表現，且系爭車輛
      於本件事故整修後轉售於其他車主後，亦未有上訴人相關問題發生。
（三）依金山分局筆錄上所載，係乙○○在天雨路滑之轉彎山路上重採煞車以致發生
      意外，其過失不當駕駛之情事甚明。而關於損害金額之認定，系爭車輛係於九
      十一年九月出廠，於同年十月十五日起開放給各媒體作試駕比較，試乘後之各
      媒體亦將試乘所得之數據資料以「新車參考數據」之名於雜誌上刊載，此車認
      定為新車乃業界之常情，上訴人所提「故供展示之商品最後之能於其流行期間
      後，以至多五折之價格賤價出售」云云，不足採信。
三、證據：援用原審之立證方法，並提出車評報導影本一件。
    理  由
一、本件乙○○經原審判決應與上訴人秦祖誠即獨家報導周刊雜誌社負連帶債務，因
    上訴人秦祖誠即獨家報導周刊雜誌社提出非基於其個人關係之抗辯，為有理由，
    其訴訟標的對於乙○○即屬必須合一確定，依民事訴訟法第五十六條第一項第一
    款規定，秦祖誠即獨家報導周刊雜誌社提起上訴之效力及於未提起上訴之乙○○
    ，應併列顏郡廷為上訴人，合先說明。
二、本件被上訴人起訴主張其所有車牌號碼臨Ａ０００九七號車輛係其於九十一年度
    所推出之新型進口車，上訴人乙○○為上訴人秦祖誠即獨家報導周刊雜誌社之所
    屬記者，於九十一年十月二十五日向被上訴人借車供其試駕、拍攝，俾於獨家報
    導雜誌進行專欄報導，詎上訴人乙○○當日下午於陽金公路上，因不當駕駛，撞
    及路邊護欄，導致系爭車輛嚴重受損，使被上訴人支出拖吊費用新台幣（下同）
    三千六百七十五元及修理費用二十九萬一千八百六十五元，又系爭車輛為被上訴
    人於九十一年十月所推出新型進口車之全新車輛，售價為一百零五萬元，因此次
    事故受損，僅以八十一萬元售出，另受有交易貶值損失二十四萬元，上訴人秦祖
    誠即獨家報導周刊雜誌社為上訴人乙○○之僱用人，自應就上述損害負連帶賠償
    之責，爰依侵權行為之法律關係，請求上訴人連帶給付五十三萬五千五百四十元
    ，及自訴狀繕本送達翌日起至清償日止，按年息百分之五計算之利息。
三、上訴人秦祖誠即獨家報導周刊雜誌社辯稱有關系爭車輛之借用試駕，未經上訴人
    秦祖誠即獨家報導周刊雜誌社內部主管同意，均為上訴人乙○○之個人行為，故
    不應令上訴人秦祖誠即獨家報導周刊雜誌社與其負連帶賠償之責，且上訴人請求
    之交易價值貶損，顯屬過高等語；上訴人乙○○則以其並未不當駕駛，車子的性
    能本身即有問題，且試乘車是以車價的五成到八成出售，上訴人以新車價格計算
    ，顯不合理等語置辯。
四、經查，上訴人乙○○在天雨路滑之轉彎山路上重採煞車，以致系爭車輛失控撞上
    道路之石墩，造成系爭車輛前保險桿、大燈、葉子板、引擎蓋、後保險桿、後置
    物箱、右後燈損壞扭曲變形等情，此有台北縣政府警察局金山分局九十二年一月
    金警刑字第０九二００００九八九號函所附之乙○○車禍相關資料在卷可稽，是
    上訴人乙○○因其過失致系爭車輛受損等情，足堪認定。上訴人雖辯稱係因系爭
    車輛之性能不佳，以致發生車禍等情，惟其並未舉證以實其說，其所辯並不足採
    。
五、次按民法第一百八十八條第一項所謂受僱人因執行職務不法侵害他人之權利，不
    僅指受僱人因執行其所受命令，或委託之職務自體，或執行該職務所必要之行為
    ，而不法侵害他人之權利者而言，即受僱人之行為，在客觀上足認為與其執行職
    務有關，而不法侵害他人之權利者，就令其為自己利益所為亦應包括在內，最高
    法院四十二年度台上字第一二二四號判例可資參照。查本件上訴人乙○○係上訴
    人秦祖誠即獨家報導周刊雜誌社所屬記者，獨家報導雜誌上闢有「獨家試駕」專
    欄，係由上訴人乙○○向汽車廠商借車試駕後撰文報導，報導內容圖文並茂，此
    有被上訴人提出之獨家報導第七百三十九期、第七百四十二期及第七百四十五期
    「獨家試駕」專欄影本在卷足憑，是上訴人乙○○借用系爭車輛試駕，在客觀上
    自屬執行記者業務之行為無疑，不論其主觀意圖為何，有無經過主管核准，上訴
    人秦祖誠即獨家報導周刊雜誌社均應就上訴人乙○○之行為負連帶賠償責任，是
    上訴人秦祖誠即獨家報導周刊雜誌社所辯其不應就上訴人乙○○之個人行為負連
    帶賠償責任等語，並不可採。
六、再按因故意或過失不法侵害他人權利者，負損害賠償責任，民法第一百八十四條
    第一項前段有明文之規定，又不法毀損他人之物者，被害人得請求賠償其物因毀
    損所減少之價額，同法第一百九十六條亦定有明文。本件上訴人就被上訴人所有
    系爭車輛之損害應負連帶賠償責任，已如前述，茲就被上訴人所得請求之賠償數
    額分述如下：
（一）拖吊費用三千六百七十五元部分：此業據被上訴人提出統一發票影本一紙為證
      ，被上訴人主張上訴人應賠償拖吊費用三千六百七十五元，足堪採信。
（二）修車費用二十九萬一千八百六十五元部分：此固據被上訴人提出統一發票影本
      一紙及結帳單一份為證，其中工資為七萬五千六百六十七元，零件為二十萬二
      千三百元，惟審酌系爭車輛於本事件發生前，業經多位記者試駕，且其行駛之
      總距離並已近一千哩等情，認系爭車輛之零件部分應折舊一成計算，是被上訴
      人所得請求之修車費用，在二十七萬零六百二十四元（即202300x0.9+75667=
      257737,257737x1.05=270624（加上百分之五之營業稅））之範圍內，為有理
      由。
（三）交易上之貶值二十四萬元部分：本院審酌系爭車輛應折舊一成計算，已如前述
      ，而系爭車輛之出售價格為八十一萬元等情，亦據被上訴人提出統一發票影本
      一紙在卷可稽，是被上訴人所得請求之交易上貶值，為十三萬五千元（即
      0000000x0.0-000000=135000）。
    綜上所述，被上訴人所得請求之損害賠償，為四十萬九千二百九十九元（即
    3675+270624+135000=409299）。
七、從而，被上訴人本於侵權行為之法律關係，請求上訴人連帶給付四十萬九千二百
    九十九元，及起訴狀繕本送達上訴人翌日即（九十一年十二月二十一日）起至清
    償日止，按年息百分之五計算之利息，為有理由，應予准許。逾此所為請求，為
    無理由，應予駁回。至於被上訴人敗訴部分，其假執行之聲請失所附麗，應併予
    駁回。原審就超過上開應准許部分，為上訴人敗訴之判決，並為假執行之宣告，
    自有未洽。上訴意旨就此部分指摘原判決不當，求予廢棄改判，為有理由。至於
    上開應准許部分，原審判命上訴人連帶給付，並為假執行之宣告，核無違誤，上
    訴意旨，就此部分，仍執陳詞，指摘原判決不當，求予廢棄，為無理由，應駁回
    其上訴。
八、據上論結，本件上訴為一部有理由，一部無理由，依民事訴訟法第四百三十六條
    之一第三項、第四百五十條、第四百四十九條第一項、第七十九條但書、第八十
    五條第二項，判決如主文。
中      華      民      國    九十二    年      十二    月    十一    日
                                      民事第六庭
                                          審判長法官 林惠瑜
                                                法官 詹駿鴻
                                                法官 郭美杏
正本係照原本作成
本判決不得上訴
中      華      民      國    九十二    年      十二    月    十一    日
                                              書記官 陳如庭


司法院資訊處製作；財團法人民間司法改革基金會備份。
